【裁判字號】    99,基簡,843
【裁判日期】    991123
【裁判案由】    返還存款
【裁判全文】
臺灣基隆地方法院基隆簡易庭民事判決
原      告  李天佑
被      告  合作金庫銀行基隆分行
法定代理人  甘展偉
訴訟代理人  洪穗美
上列當事人間請求返還存款事件，本院於民國99年11月9日言詞
辯論終結，判決如下：
    主  文
原告之訴駁回。
訴訟費用新臺幣仟貳佰元由原告負擔。
    事實及理由
一、原告起訴主張：原告於民國88年2月2日至被告辦理定期存款
    存入新臺幣（下同）30萬元，存款期間為3 個月，嗣原告於
    98年間整理文件時發現該定存單正本，乃持向被告辦理提領
    ，詎被告行員告知該存單已提領，並在該存單上蓋上「補發
    、88.5.28、作廢」 等字樣後予以收回，惟原告並未向被告
    辦理掛失止付補發存單，故請求被告返還30萬元之定期存款
    及利息等語，並聲明：被告應返還原告30萬元及自本起訴狀
    繕本送達之翌日起至清償日止，按年息5%計算之利息。
二、被告則以：系爭定存單原告係於88年5月28 日向被告辦理掛
    失止付，當時有補發定存單給原告，該掛失止付之申請書上
    之筆跡與原告於99年6月18 日向被告申請查詢時所親自填寫
    之申請書上之筆跡一模一樣。原告定存單原來是3 個月為期
    ，補發後改為1年1期，即自88年5月2日至年5月2日續存1 年
    ，1年到期後再續存1年，原告必須將到期之存單繳回，更換
    新的存單，故存單帳號及存單號碼都會不一樣。原告該筆定
    存單在90年5月9日辦理到期解約，被告已將原告該筆定存單
    存入原告活期儲蓄款帳號0000000000000 帳戶內等語資為抗
    辯，並聲明：如主文所示。
三、原告主張其於88年2月2日至被告辦理面額30萬元之定期存款
    ，存款期間為3個月，嗣原告於98 年持定期存款單向被告辦
    理提領時，被告行員竟在該存單上蓋上「補發、88.5.28 、
    作廢」等字樣後予以收回之事實，業據原告提出臺灣省合作
    金庫定期存款存單存根聯影本為證，且為被告所不否認，應
    堪信為實在，惟被告辯稱系爭存款業已於90年5月9日存入原
    告活期儲蓄存款帳戶內，本件之爭點為：被告是否已將原告
    定期存款之30萬元返還原告?
四、按民事訴訟如係由原告主張權利者，應先由原告負舉證責任
    ，若原告先不能舉證以證實自己主張之事實真實，則被告就
    抗辯事實即令不能舉證或其所舉證據尚有疵累，亦應駁回原
    告之請求。經查，本年原告既不否認其曾於99年6月18 日因
    向被告申請查詢資料，而親自填寫「歷史交易資料查詢申請
    書」，惟辯稱其並未向被告辦理存單准予掛失止付之登記，
    亦未填寫申請書云云，本院細譯上開「歷史交易資料查詢申
    請書」與「掛失止付登記申請書」，其上關於申請人「李天
    佑」、地址均填載「建（應為「健」）民街．．．」、身分
    證號碼「Ｚ000000000」，無論就書寫之習慣、字體、大小、
    運筆氣勢及用筆力道等，以肉眼裸視觀察即可判斷顯係出自
    同一人手，是原告辯稱「掛失止付登記申請書」非其所填寫
    ，顯不足採。
五、原告於88年2月2日在被告處辦理面額30萬元，為期3個月（
    即88年2月2日至年5月2日）之定期存款，並約定按月付息1
    次，到期清付本金，該定期存款存單之號碼為「A0000000」
    、帳號為「000000000000」，惟原告有於88年5月28 日向被
    告填寫辦理掛失止付登記申請書，而將系爭30萬元於同日轉
    存為存款人「李天祐」、存單號碼為「C0000000」、帳號為
    「0000000000000」，為期1年（即自88年5月2日至89年5 月
    2日）之存本取息儲蓄存款存單予以續存，嗣原告於89年5月
    4日又因辦理續存1年（即自89年5月2日至90年5月2日）而繳
    回上開存單號碼為「C0000000」、帳號為「0000000000000
    」之存單，並更換1紙存單號碼為「C0000000」、帳號為「0
    000000000000」之存本取息儲蓄存款存單，最後於90年5月9
    日辦理屆期解約，被告即將原告系爭30萬元以無摺轉存方式
    存入原告設於被告之活期儲蓄存款帳號0000000000000 號之
    帳戶內，期間之利息均依約定按月自動轉存於原告上開活期
    儲蓄存款帳戶內之事實，復據被告提出掛失止付登記申請書
    1紙、定期存款存單1紙、存單存款申請1紙、帳戶資料2紙、
    存本取息儲蓄存款存單存根聯1紙、定期存款存單存根聯1紙
    、存本取息儲蓄存款存單2紙、轉帳收入傳票1紙、交易明細
    1 紙（以上均為影本）為證，並經本院核閱上開交易明細表
    ，被告自88年6 月2日（即88年5月28日辦理掛失止付登記更
    換新存單後）起至89 年5月2日（即1年期屆滿）前，均將存
    單號碼C0000000之定期存款按月於每月2 日將利息存入原告
    所有之活期儲蓄存款帳號0000000000000 之帳戶內，嗣於原
    告屆期辦理續存1年後（即原存單號碼C0000000 之存單繳回
    ，更換存單碼為C0000000之存單）亦自89年6月2日起至90年
    5月2日將存單號碼C0000000之定期存款按月於每月2 日將利
    息存入原告所有之活期儲蓄存款帳號0000000000000 之帳戶
    內，最後於90年5月9日將定期存單之30萬元連同利息104 元
    一併以無摺轉存方式存入原告所有之活期儲蓄存款帳號0000
    000000000 之帳戶內，而原告對其上開活期儲蓄存款帳戶內
    有被告存入1筆30 萬元之事實並不爭執，惟辯稱是其另筆定
    期存單之存款，然原告就此利己之事實，迄至本院言詞辯論
    終結前，均未能提出其另筆定期存單之相關資料以證明其說
    屬實，是被告之抗辯應為可採，原告之主張實難採信。
六、據上論結，本件原告之訴為無理由，依民事訴訟法第436 條
    第2項、第78條、第87條第1項，判決如主文。
中    華    民    國    99    年    11    月    23    日
                  基隆簡易庭法  官  林淑鳳
以上正本係照原本作成。
如對本判決上訴，須於判決送達後20日內向本院提出上訴狀。如
委任律師提起上訴者，應一併繳納上訴審裁判費。
中    華    民    國    99    年    11    月    23    日
                            書記官  王鵬勝

司法院資訊處製作；財團法人民間司法改革基金會備份。
